【裁判字號】    89,訴,1763
【裁判日期】    891207
【裁判案由】    大陸人民條例等
【裁判全文】
臺灣板橋地方法院刑事判決                        八十九年度訴字第一七六三號
    公  訴  人  臺灣板橋地方法院檢察署檢察官
    被      告  甲○○
右列被告因違反臺灣地區與大陸地區人民關係條例等案件，經檢察官提起公訴（八十
八年度偵字第一五四三八號），本院判決如左：
    主  文
甲○○共同違反不得使大陸地區人民非法進入臺灣地區之規定未遂，處罰金新臺幣壹
拾萬元，如易服勞役，以新臺幣玖佰元即銀元參佰元折算壹日。
    事  實
一、甲○○、蕭菊招（業經另案審結）二人共同意圖營利，並基於行使使公務員登載
    不實結婚戶籍登記之概括犯意，明知林華安係大陸地區人民，未經許可不得入境
    臺灣地區，竟於民國八十七年十二月間，協議由蕭菊招充當結婚人頭，以使大陸
    地區男子林華安得以探親為由而申請入境來臺打工賺錢，期間毋庸履行夫妻同居
    義務，並言明蕭菊招於辦理結婚後，可得新臺幣（下同）三萬元，俟申請林華安
    入境後，可再得一萬元之佣金圖利，大陸人民之工作及住處則由甲○○另行安排
    。甲○○乃於八十七年十二月三十日，提供食宿等費用，帶同蕭菊招前往大陸福
    州市，安排欲來臺工作之大陸男子林華安與之辦理假結婚事宜，並於八十八年二
    月十一日辦妥結婚登記，林華安並旋交付三萬元予蕭菊招。蕭菊招返臺後，即持
    大陸地區「福州市人民政府」所出具之結婚證明書，向臺北縣土城戶政事務所辦
    理與林華安之結婚戶籍登記，使該管公務員將此不實結婚事項登載於其職務上所
    掌之公文書即戶籍登記簿、戶口名簿及蕭菊招之身分證上。蕭菊招再於八十八年
    三月十七日，填具「大陸地區人民進入臺灣地區旅行證申請書」，及檢具所填載
    之「大陸地區人民進入臺灣地區保證書」、身分證及戶籍登記簿謄本等資料，向
    內政部警政署入出境管理局以配偶來臺探親為由，申請林華安入境而行使之，使
    該管公務員不知有偽，而於上開旅行證申請書之公文書上記載「民國八十八年二
    月十一日結婚」、「大陸來臺探病奔喪證」等不實之事實，嗣因林華安之申請來
    臺案遭拒，林華安始未進入臺灣地區，惟仍足以生損害於戶政機關對於戶籍管理
    及主管機關出入境管制之正確性。迄於八十八年十一月十三日下午，管區警員在
    臺北縣中和市○○街一三二巷五之三號四樓戶口查察時，發現大陸地區人民金紅
    心行跡可疑，始循線查悉上情。
二、案經臺灣板橋地方法院檢察署檢察官自動檢舉偵查起訴。
    理  由
一、訊據被告甲○○固坦承於右開時地帶蕭菊招至大陸與林華安結婚，惟矢口否認有
    何犯行，辯稱：「我有帶蕭菊招至大陸，而林華安和蕭菊招有結婚，他們沒有給
    我任何錢，他們結婚後發生何事我不清楚？但我認為他們是真結婚，當初是蕭菊
    招要求我帶她前去大陸，我不清楚她已經在臺灣有結婚。」云云。惟查，訊之證
    人即共同正犯蕭菊招具結證稱：「（為何你要去大陸和林華安辦結婚？）是被告
    甲○○提議要帶我前去大陸和林華安辦結婚，因當時我的先生剛過逝，被告甲○
    ○當時看我是作看護，工作辛苦，薪水不高，所以我去大陸和林華安結婚，會給
    我拾萬元作為酬勞，林華安比我小一、二十歲左右，被告甲○○也知道此事，被
    告甲○○之所以安排我去大陸和林華安結婚是為了讓林華安能夠來臺打工，所以
    被告甲○○一開始就是提議要我和林華安辦理假結婚，因他也知道我不可能和林
    華安真結婚，至於林華安是否有給被告任何錢作為佣金我就不清楚，但我和林華
    安假結婚後，被告甲○○只有給我三萬元，他還欠我七萬元。我回臺後有去戶政
    機關辦理假結婚登記，且在入出境聲請資料上虛偽記載林（華安）是我的先生。
    詳情如起訴書所載。」等語（見本院八十九年十一月十六日審判筆錄）。足徵被
    告甲○○確有與蕭菊招為右開犯行，被告甲○○所辯，顯係畏罪卸責之虛詞，不
    足採信。此外，復有蕭菊招身分證影本一份、被告甲○○、蕭菊招之國人入出境
    端末查詢報表、蕭菊招出具之大陸地區人民進入臺灣地區旅行證申請書、大陸地
    區人民進入臺灣地區旅行證保證書各一份在卷可稽。事證明確，被告甲○○犯行
    堪以認定，應予依法論科。
二、按大陸地區人民非經主管機關許可，不得進入臺灣地區；又不得使大陸地區人民
    非法進入臺灣地區，臺灣地區與大陸地區人民關係條例第十條第一項及第十五條
    第一款分別定有明文。核被告甲○○所為，係違反臺灣地區與大陸地區人民關係
    條例第十五條第一款，而觸犯同條例第七十九條第三項、第一項使大陸地區人民
    非法進入臺灣地區未遂罪；刑法第二百十六條、第二百十四條之行使使公務員登
    載不實文書罪。其所犯刑法第二百十四條使公務員登載不實文書罪之低度行為，
    應為其持以行使之高度行為所吸收，僅論以行使使公務員登載不實文書罪。被告
    甲○○與蕭菊招二人間就事實欄所載之違反臺灣地區與大陸地區人民關係條例第
    七十九條第三項、第一項之罪部分，有犯意之聯絡與行為之分擔，為共同正犯。
    被告甲○○、蕭菊招與大陸男子林華安三人間就事實欄所載之刑法第二百十六條
    、第二百十四條之行使使公務員登載不實文書罪部分，有犯意之聯絡與行為之分
    擔，為共同正犯。被告多次犯刑法第二百十六條、第二百十四條之行使使公務員
    登載不實文書罪，時間緊接，犯罪構成要件相同，所犯罪名又屬同一，顯係基於
    概括犯意反覆為之，應論以連續犯，並加重其刑。被告甲○○所犯上開二罪間，
    有方法結果之牽連關係，為牽連犯，應依刑法第五十五條之規定從一重之臺灣地
    區與大陸地區人民關係條例第七十九條第三項、第一項之規定處斷。被告著手於
    實施使大陸地區人民非法進入臺灣地區，然該大陸地區人民林華安尚未來臺，故
    被告之前開行為係屬未遂犯，應依刑法第二十六條之規定減輕其刑。公訴意旨未
    論及被告之前開所犯臺灣地區與大陸地區人民關係條例第七十九條之罪，僅屬未
    遂，尚有未洽，應予更正。爰審酌被告不思合法正當途徑獲得財富，竟運用智慧
    於不當之途，意圖使大陸地區人民林華安非法進入臺灣地區，且被告犯後飾詞卸
    責、態度不佳等一切情狀，各量處如主文所示之刑，並諭知罰金易服勞役之折算
    標準，以資懲儆。
據上論斷，應依刑事訴訟法第二百九十九條第一項前段，臺灣地區與大陸地區人民關
係條例第七十九條第三項、第一項、第十五條第一款，刑法第十一條前段、第二十八
條、第二百十六條、第二百十四條、第五十五條、第二十六條、第四十二條第二項，
罰金罰鍰提高標準條例第一條前段、第二條，現行法規所定貨幣單位折算新臺幣條例
第二條，判決如主文。
本案經檢察官鄭嘉欣到庭執行職務。
中      華      民      國    八十九    年      十二      月      七    日
                                  臺灣板橋地方法院刑事第四庭
                                          法  官  許必奇
右正本證明與原本無異。
如不服本判決，應於判決送達後十日內向本院提出上訴狀 (應附繕本) ，上訴於臺灣
高等法院。
                                          書記官  高玉彬
中      華      民      國    八十九    年      十二      月    十八    日
附錄：臺灣地區與大陸地區人民關係條例第七十九條第一項、第十五條第一款，刑法
      第二百十六條、第二百十四條。
台灣地區與大陸地區人民關係條例第七十九條
違反第十五條第一款規定者，處五年以下有期徒刑、拘役或科或併科新台幣五十萬元
以下罰金。
前項之未遂犯罰之。
臺灣地區與大陸地區人民關係條例第十五條：
一、使大陸地區人民非法進入臺灣地區。
二、招攬臺灣地區人民未經許可使之進入大陸地區。
三、使大陸地區人民從事未經許可或與許可目的不符之活動。
四、僱用大陸地區人民從事未經許可或與許可範圍不符之工作。
五、居間介紹他人為前款之行為。
刑法第二百十六條
行使第二百十條至第二百十五條之文書者，依偽造、變造文書或登載不實事項或使登
載不實事項之規定處斷。
刑法第二百十四條
明知為不實之事項，而使公務員登載於職務上所掌之公文書，足以生損害於公眾或他
人者，處三年以下有期徒刑、拘役或五百元以下罰金。


司法院資訊處製作；財團法人民間司法改革基金會備份。
